【裁判字號】    98,上易,1997
【裁判日期】    980922
【裁判案由】    詐欺
【裁判全文】
臺灣高等法院刑事判決                98年度上易字第1997號
上  訴  人
即  被  告  乙○○
上列上訴人因竊盜等案件，不服台灣板橋地方法院九十七年度易
字第三六八四號，中華民國九十八年六月十九日第一審判決（起
訴案號：台灣板橋地方法院檢察署九十七年度偵字第二七七五七
號），提起上訴，本院判決如下：
    主  文
上訴駁回。
乙○○緩刑貳年。
    事  實
一、乙○○於民國九十七年七月三十日晚上十時多許，在臺北縣
    蘆洲市尼加拉瓜公園內，拾得甲○○前所持遭竊之支票一紙
    （票號：AA0000000號、 票面金額新台幣（下同）一萬一千
    三百七十五元、發票人華誠建材有限公司、發票日九十七年
    七月二十九日）及蔡國忠前所持遭竊或遺失之支票一紙（票
    號：AA0000000號 、票面金額八萬六千四百九十元、發票人
    連明福、發票日九十七年七月三十一日），其明知該等支票
    應係遭竊或遺失之支票，自己對該等支票並無票據上之權利
    ，竟仍基於意圖為自己不法所有之詐欺取財犯意，旋於同年
    月三十一日下午二時許，持上開二紙支票，至臺北縣蘆洲市
    ○○路八四號之合作金庫銀行北三重分行，一同向該分行不
    知情之某成年承辦行員提示，而欲存入自己於該分行所申設
    之帳戶內（帳號：0000000000000號）。 然因上開支票前已
    分別經甲○○、蔡國忠辦理支票掛失止付，遂無法兌現存入
    而均遭退票，始為警循線查獲（惟乙○○上述侵占脫離他人
    所持有之物部分，未經檢察官起訴）。
二、案經臺北縣政府警察局三重分局報告臺灣板橋地方法院檢察
    署檢察官偵查起訴。
    理  由
壹、程序方面：
    按被告以外之人於審判外之言詞或書面陳述，除法律有規定
    者外，不得作為證據；又被告以外之人於審判外之陳述，雖
    不符合同法第一百五十九條之一至第一百五十九條之四之規
    定，但經當事人於審判程序同意作為證據，法院審酌該言詞
    陳述或書面陳述作成時之情況，認為適當者，亦得為證據。
    當事人、代理人或辯護人於法院調查證據時，知有第一百五
    十九條第一項不得為證據之情形，而未於言詞辯論終結前聲
    明異議者，視為有前項之同意，刑事訴訟法第一百五十九條
    第一項及第一百五十九條之五分別定有明文。本判決下列所
    引用之各該被告以外之人於審判外之陳述（包含書面陳述）
    ，雖屬傳聞證據，惟上訴人即被告乙○○於審判期日並未到
    庭表示意見，本院審酌上開證據資料製作時之情況，尚無違
    法不當及證明力明顯過低之瑕疵，亦認為以之作為證據應屬
    適當。揆諸前開規定，爰逕依刑事訴訟法第一百五十九條之
    五規定，認前揭證據資料均有證據能力，先予敘明。
貳、實體方面：
一、上揭事實，迭據被告於警詢、偵查及原審均坦承不諱（見偵
    字第二七七五七號卷第四至六、二０頁，原審卷第一三、一
    六九頁反面），核與蔡國忠於警詢及甲○○於警詢、原審證
    述明確（見偵字第二七七五七號卷第七至九頁，偵字第三八
    五八號卷第五、六頁，原審卷第四五至四七頁），且有遺失
    票據申報書、票據掛失止付通知書、上開支票暨退票理由單
    影本各二份在卷可稽（見偵字第二七七五七號卷第一一、一
    三、一六頁，偵字第三八五八號卷第六、七、九、一０頁）
    。是被告之自白與事實相符，堪以採信。本件事證明確，被
    告犯行堪以認定，自應依法論科。
二、核被告所為，係犯刑法第三百三十九條第三項、第一項之詐
    欺取財未遂罪。又起訴書所載犯罪事實業已敘明被告有此詐
    欺取財未遂之事實，此部分已屬檢察官起訴之範疇，雖起訴
    書於論罪法條漏未記載被告另成立詐欺取財未遂之罪名，但
    並不影響檢察官就此部分業已起訴之效力，本院自得就此詐
    欺取財未遂之部分逕為實體判決，特此敘明。被告以一持票
    提示以詐欺取財之行為，同時侵害持票人甲○○與蔡國忠之
    財產法益，為想像競合犯，依刑法第五十五條規定，應從一
    重處斷。至公訴意旨固僅起訴被告持甲○○前所遭竊之前揭
    支票至銀行提示兌現而未遂之事實，漏未論及被告尚同時持
    蔡國忠前所持遭竊或遺失之前揭支票至銀行提示兌現而未遂
    之事實，惟二者間有想像競合犯之裁判上一罪關係，已如前
    述，該漏未論及之部分應為起訴效力所及，本院自應併予審
    判。被告詐欺而未遂，酌依刑法第二十五條第二項規定，按
    既遂犯之刑減輕之。
三、原審經詳細調查，以被告罪證明確，適用上揭規定，並審酌
    被告正值壯年，本應依循正軌賺取財物，且其縱因急需款項
    ，亦應以合法方式籌措，詎其不思此為，竟以前揭手法，欲
    牟取不法財物，除造成他人權益受損外，更紊亂商業交易秩
    序，是被告所為自應受有相當程度之刑事非難；惟另考量被
    告素行尚非不良，而其於犯後已能坦承犯行，且其持票行騙
    之初即遭查獲，所生損害應有所減輕，兼衡其之犯罪動機、
    目的、手法、智識程度非高及其家庭經濟狀況等一切情狀，
    酌情量處拘役四十日，並諭知易科罰金之折算標準。核原審
    認事用法，並無不合，量刑亦屬允當。被告以原審判決不當
    為由上訴，請求撤銷改判，為無理由。惟被告前未受有期徒
    刑以上刑之罪，有台灣高等法院被告前案紀錄表一份在卷可
    佐（見本院卷第二七頁）；又被告現身罹大腸癌，需定期就
    醫治療，亦有重大傷病免自行負擔證明卡影本一份可憑（見
    本院卷第一０頁）；且本院斟酌被告之犯行，信被告經此偵
    審程序，當知警惕，應無再犯之虞，因認對被告所宣告之刑
    ，以暫不執行為適當，併宣告緩刑二年，以啟自新。
四、被告經合法傳喚未到庭，雖被告之子具狀代被告陳明當日須
    回診追蹤檢查病況（見本院卷第三一頁），惟並未提出被告
    須於該日回診之資料以釋明，是被告應屬無正當事由不到庭
    ，爰不待其陳述，逕行判決。
據上論斷，應依刑事訴訟法第三百六十八條、第三百七十一條，
刑法第七十四條第一項第一款，判決如主文。
本案經檢察官王壬貴到庭執行職務。
中    華    民    國    98    年    9     月    22    日
                  刑事第十七庭  審判長法  官 趙功恆
                                      法  官 陳世宗
                                      法  官 陳憲裕
以上正本證明與原本無異。
不得上訴。
                                      書記官 張玉如
中    華    民    國    98    年    9     月    24    日
附錄：本案論罪科刑法條全文
刑法第三百三十九條：
（普通詐欺罪）
意圖為自己或第三人不法之所有，以詐術使人將本人或第三人之
物交付者，處5年以下有期徒刑、拘役或科或併科1千元以下罰金
。
以前項方法得財產上不法之利益或使第三人得之者，亦同。
前二項之未遂犯罰之。


司法院資訊處製作；財團法人民間司法改革基金會備份。
